【裁判字號】    95,台上,2012
【裁判日期】    950419
【裁判案由】    強盜
【裁判全文】
最高法院刑事判決            九十五年度台上字第二０一二號
    上  訴  人  甲○○
                        之4號5樓（另案在台灣花蓮監獄執行
                        ）
    選任辯護人  趙元昊律師
上列上訴人因強盜案件，不服台灣高等法院中華民國九十五年一
月二日第二審更審判決（九十四年度上更(一)字第六七三號，起訴
案號：台灣台北地方法院檢察署九十一年度偵字第一二００六、
一六二二０號），提起上訴，本院判決如下：
    主  文
原判決關於強盜黃世裕財物部分撤銷，發回台灣高等法院。
    理  由
本件原判決認定上訴人甲○○因缺錢花用，與許福生（經原審法
院判處有期徒刑十年確定）共同意圖為自己不法之所有，選定經
營當鋪之被害人黃世裕為強盜對象後，於民國九十年七月五日上
午二時三十分許之夜間，由許福生駕駛五Ｆ─二七六五號自用小
客車，上訴人駕駛八Ｎ─三七八七號福特牌休旅車，共同攜帶所
準備之犯案工具黃色大膠帶、手套及客觀上足以對人之生命、身
體具有危險性之兇器拔釘器一支、水果刀（均含刀套）二支、許
福生未經許可而持有，具殺傷力可發射子彈之仿 BERETTA廠八五
型半自動手槍二支（各含彈匣一個，槍枝管制編號分別為000
0000000號及0000000000號）、子彈十一顆，
至台北市○○區○○路五段一五０巷四一一弄四號黃世裕住宅，
先以拔釘器毀壞浴室鐵窗之安全設備而踰越侵入屋內，旋為被害
人即黃世裕之妻黃玉鈴及其母陳樹蘭發現，上訴人、許福生二人
即以上開水果刀及手槍控制二人，拉扯間陳樹蘭為水果刀割傷左
手拇指，受有撕裂傷，上訴人、許福生旋強押黃玉鈴、陳樹蘭至
黃世裕之房間敲門，黃世裕開門發覺有異欲加反抗，許福生持水
果刀制壓時，黃世裕之左手臂亦遭割傷而受有不規則割裂傷。上
訴人、許福生隨即取出預藏之黃色大膠帶，纏繞被害人等之雙手
手腕、眼部，由上訴人、許福生持刀輪流看管，使被害人不能抗
拒，另一人則帶同黃玉鈴、陳樹蘭搜刮強取屋內財物，計取得現
款新台幣（下同）四萬元、古董錶、玉鐲、黃金戒指、玉戒指及
珍珠戒指各一只、玉墜五個、鑽石Ｋ金皮帶、白金項鍊各一條與
鴿子金牌六面等財物，置於手提袋內。上訴人、許福生猶嫌不足
，復由上訴人繼續要求黃世裕向友人調錢匯入指定之銀行帳戶。
嗣黃世裕乘隙以電話報警，警方據報趕赴現場，上訴人脫逃中為
警逮捕，許福生則越窗逃逸，致置於手提袋內，已在上訴人、許
福生實力支配下之上開財物，連同水果刀二支、刀套一個、黃色
大膠帶二綑及手套一只均遺留現場。警方繼於同日下午四時三十
分許，循線在台北縣永和市○○路○段二一四號麥當勞內逮獲許
福生，並會同於同日下午五時五十分許，前往停放於台北市○○
○路與新生北路高架橋下停車場內之車牌五Ｆ─二七六五號自用
小客車內，起出前開手槍二支（各含彈匣一個）、具殺傷力之子
彈十一顆（其中三顆鑑驗時試射用罄，尚餘八顆）、無殺傷力子
彈一顆，及許福生所有供強盜所用手套一雙等情。因而撤銷第一
審關於強盜黃世裕財物部分所為科刑之判決，改判仍依牽連犯從
一重論處上訴人共同意圖為自己不法之所有，攜帶兇器，毀越安
全設備，於夜間侵入住宅，以強暴至使不能抗拒，而取他人之物
罪刑。固非無見。
惟查：（一）、審理事實之法院就與待證事實有重要關係，在客
觀上認應行調查之證據，雖已為調查，惟其內容尚未臻明瞭者，
即與未經調查情形無異，遽行判決，即有應於審判期日調查之證
據未予調查之違法。又科刑之判決書，應於理由欄內，逐一說明
認定犯罪事實所憑之證據及理由，使事實與理由兩相一致，倘事
實已有記載，理由未加說明，即有判決理由不備之違法。原判決
援引內政部警政署刑事警察局之鑑定，資為認定本件查扣之子彈
，除一顆不具殺傷力外，餘均具有殺傷力之論據。然上開鑑定，
關於扣案子彈十二顆部分，僅記載係由玩具金屬彈殼加裝直徑約
八ｍｍ土造金屬彈頭改造而成，經採樣四顆試射，其中祇三顆可
擊發，具殺傷力，另一顆無法擊發，不具殺傷力，至其餘八顆子
彈是否皆具有殺傷力？並未載明。且該業經試射之四顆子彈中，
既僅部分具殺傷力，尚有部分不具殺傷力，則該未經試射之八顆
子彈究有無殺傷力？即欠明瞭。此攸關上訴人本件被訴強盜及非
法持有槍彈犯行之認定，基於公平正義之維護，自有進一步調查
之必要，乃原審未詳加辨明，復未於判決理由內說明其認定該八
顆子彈具殺傷力之理由，徒憑該鑑定結果，遽認本件查扣之子彈
，除該無法擊發之子彈不具殺傷力外，餘俱有殺傷力，非但證據
調查職責未盡，抑且理由不備。（二）、判決不載理由者，當然
為違背法令，所謂判決不載理由，係指依法應記載於判決理由欄
內之事項不予記載，或記載不完備者而言。原判決事實欄記載上
訴人強盜被害人等財物時，攜帶客觀上對人之生命、身體具有危
險性而可供兇器使用之拔釘器、水果刀及槍彈等為犯案工具，然
該拔釘器並未扣案，而日常生活中所使用之拔釘器，大小、材質
、功能與型式不一而足，本件拔釘器如何對人之生命、身體具有
危險性而可認係兇器？判決理由內未置一詞，僅泛謂該拔釘器等
，在客觀上均具有危險性，足以傷害人之生命、身體，均為兇器
云者，同屬理由欠備之違失。是上訴意旨執以指摘原判決違背法
令，尚非全無理由，應認原判決關於有罪科刑（強盜黃世裕財物
）部分仍有發回更審之原因。
據上論結，應依刑事訴訟法第三百九十七條、第四百零一條，判
決如主文。
中    華    民    國  九十五  年    四    月   十九   日
                      最高法院刑事第八庭
                          審判長法官  張  淳  淙
                                法官  張  春  福
                                法官  呂  丹  玉
                                法官  洪  昌  宏
                                法官  蔡  彩  貞
      本件正本證明與原本無異
                                      書  記  官
中    華    民    國  九十五  年    四    月  二十七  日
                                                      Y


司法院資訊處製作；財團法人民間司法改革基金會備份。
